臺灣高等法院民事判決　　　　　　　 94年度家上更(一)字第4號
上　訴　人　丁○○
訴訟代理人　簡長輝律師
被　上訴人　甲○○
被　上訴人　乙○○
法定代理人　丙○○
被　上訴人　丙○○
上列當事人間確認親子關係不存在事件，上訴人對於中華民國92
年7月31日台灣桃園地方法院92年度親字第118號第一審判決提起
上訴，經最高法院發回更審，本院判決如下：
    主  文
原判決廢棄，發回台灣桃園地方法院。
    事實及理由
一、按第一審之訴訟程序有重大之瑕疵者，第二審法院得廢棄原
    判決，而將該事件發回原法院。但以因維持審級制度認為必
    要時為限。民事訴訟法第451條第一項定有明文。
二、本件上訴人起訴主張：被上訴人丙○○與被上訴人甲○○原
    係夫妻，婚後感情不佳，致徐女離家出走與伊於民國86年間
    發生性關係，嗣丙○○與甲○○於同年 9月24日協議離婚（
    登記）。丙○○於87年1月8日產下被上訴人乙○○，而因徐
    女受胎係在婚姻關係存續中，依民法第1063條第 1項規定，
    乙○○被推定為甲○○之子。惟徐女於乙○○未滿足歲時即
    將其交由伊撫育迄今，經長庚醫院為血緣鑑定，伊與乙○○
    間有父子關係機率達百分之99.9912 。今因乙○○受婚生推
    定之限制，致伊無法認領乙○○，而伊不得提起民法第1063
    條第 2項之訴訟，然伊對甲○○與乙○○間婚生親子關係之
    存否既有爭執，伊法律上地位即處於不安之地位，且為求血
    緣真實性，有認領乙○○以為正確判決之法律上利益等情，
    爰依民事訴訟法第 247條規定，提起本件訴訟，求為確認乙
    ○○非甲○○、丙○○之婚生子之判決等情。
三、原法院以乙○○依民法第1063條第 1項規定推定為丙○○與
    甲○○之婚生子，縱該推定與真實之血統有所不符，亦應由
    甲○○、丙○○依同條第 2項規定提起否認子女之訴，本件
    並無民事訴訟法第 590條情形。上訴人依法即不得提起確認
    親子關係不存在之訴，以否認乙○○為丙○○與甲○○之婚
    生子法律地位。上訴人之訴在法律上為顯無理由，依民事訴
    訟法第249條第2項規定，不經言詞辯論逕以判決駁回之。
四、按原告之訴，依其所訴之事實，在法律上顯無理由者，法院
    始得依民事訴訟法第249條第2項規定，不經言詞辯論，逕以
    判決駁回之。若當事人於其聲明之事項，能否為有利於己之
    證明或法律上之見解顯有爭議，遽難論斷時，即不得謂其訴
    在法律上顯無理由，自不在不經言詞辯論逕以判決駁回其訴
    之列。
    查本件訴訟，原審未行言詞辯論，卷內並無推定之父甲○○
    究竟有無於法定期間內提起否認之訴而受有勝訴判決之事實
    ，尚屬不明，此與本件有無民法第1063條第 1項規定之適用
    ，乃至乙○○應否被排除受婚生推定，以及上訴人所提確認
    之訴能否為有利於己之證明至有關聯，未經調查及辯論，無
    從明瞭。次查受婚生推定之婚生子女，除夫或妻得提起否認
    之訴外，第三人可否主張係子女之親生父，提起確認親子關
    係存在或不存在之訴，見解兩歧，有否定說、肯定說之別。
    此項訴訟，關於婚姻之安定、家庭之和諧、血統之確定、人
    倫之關係、並子女及親生父之最佳利益，如何斟酌損益、衡
    量利害，應行言詞辯論，俾當事人得為攻擊防禦方法之主張
    及舉證，使為充分完足之陳述，庶得明辨法律正反意見之利
    弊得失，形成心證而為取捨，方予裁判，始為正辦。是本件
    確認親子關係不存在之訴應經言詞辯論，原審不經言詞辯論
    逕以判決駁回，其訴訟程序有重大瑕疪，影響當事人審級利
    益，兩造復未合意由本院審理（上訴人請求將本件發回原審
    法院），自應廢棄原判決發回原法院，並不經言詞辯論為之
    。
五、據上論結，原審之訴訟程序有重大瑕疵，依民事訴訟法第45
    1條第1項、第453條，判決如主文。
中　　華　　民　　國　　94　　年　　7 　　月　　12　　日
                  民事第九庭    審判長法　官  吳景源
　　　　　　　　　　　      　　　　　法　官  連正義
              　　　　      　　　　　法　官  滕允潔
正本係照原本作成。
如不服本判決，應於收受送達後20日內向本院提出上訴書狀，其
未表明上訴理由者，應於提出上訴後20日內向本院補提理由書狀
（均須按他造當事人之人數附繕本）上訴時應提出委任律師或具
有律師資格之人之委任狀；委任有律師資格者，另應附具律師資
格證書及釋明委任人與受任人有民事訴訟法第466條之一第一項
但書或第二項（詳附註）所定關係之釋明文書影本。
中　　華　　民　　國　　94　　年　　7 　　月　　14　　日
　　　　　　　　　　　　　　　　　　　書記官  黃麗玲
附註：
民事訴訟法第四百六十六條之一（第一項、第二項）：
對於第二審判決上訴，上訴人應委任律師為訴訟代理人。但上訴
人或其他法定代理人具有律師資格者，不在此限。
上訴人之配偶、三親等內之血親、二親等內之姻親，或上訴人為
法人、中央或地方機關時，其所屬專任人員具有律師資格並經法
院認為適當者，亦得為第三審訴訟代理人。
